臺灣臺南地方法院刑事判決
110年度易字第399號
公  訴  人  臺灣臺南地方檢察署檢察官
被      告  陳家鋐


            林正傑


上  一  人
選任辯護人  何珩禎律師
被      告  李豐昌



選任辯護人  練家雄律師
            陳貞文律師
上列被告因偽造文書案件，經檢察官提起公訴（109年度偵字第1
7640號），本院判決如下：
    主  文
陳家鋐共同犯行使業務登載不實文書罪，處有期徒刑肆月，如易
科罰金，以新臺幣壹仟元折算壹日；又犯行使業務登載不實文書
罪，處有期徒刑貳月，如易科罰金，以新臺幣壹仟元折算壹日。
應執行有期徒刑伍月，如易科罰金，以新臺幣壹仟元折算壹日。
緩刑貳年。
林正傑教唆共同犯行使業務登載不實文書罪，處有期徒刑肆月，
如易科罰金，以新臺幣壹仟元折算壹日；又教唆犯行使業務登載
不實文書罪，處有期徒刑貳月，如易科罰金，以新臺幣壹仟元折
算壹日。應執行有期徒刑伍月，如易科罰金，以新臺幣壹仟元折
算壹日。緩刑貳年。
李豐昌共同犯行使業務登載不實文書罪，處有期徒刑陸月，如易
科罰金，以新臺幣壹仟元折算壹日。
    事  實
一、李豐昌於民國91年至108年間，擔任聯華電子股份有限公司
    （下簡稱聯電公司）南科廠（址設臺南市○市區○○○路00號）
    資材處倉儲管理部（OS/OS3/WM/WM_1，下簡稱倉管部）三級
    主管，負責監督管理包含廢棄靶材在內之倉儲業務，為從事
    業務之人；而陳家鋐自106年2月間起至108年8月份離職前，
    擔任聯電公司南科廠倉管部負責包含廢棄靶材在內物品接收
    、儲存、保管及出售業務之承辦人員，受李豐昌之指揮監督
    ，亦為從事業務之人；林正傑則為陳家鋐接任上開業務之前
    手，其任職期間為104年2月至106年2月。陳家鋐於106年2月
    至同年3月間與林正傑交接承辦上開業務後，在盤點廢棄靶
    材數量之過程，依其當時盤點情形，陸續發覺如附表所示料
    號、品名及數量之廢棄靶材實物數量與「廢料暨回收系統」
    （Scrap & Recycle System，下稱SRS系統）上顯示之帳務
    數量不符，便向前任承辦人員林正傑及主管李豐昌反應此問
    題，然當時未獲如何處置之明確指示，且因帳料不符之可能
    原因眾多，或因工程師繳回時所填載之靶材料號單據與實物
    不符，或因收料時單憑外觀分類而錯放至其他種類靶材存放
    區而混料誤售，或因管理人員隨意放置在其他庫房等，又附
    表所示廢棄靶材入庫時間不一，期間歷經多位承辦人員經手
    管理，以致未能釐清廢棄靶材短少之原因，而陳家鋐因顧及
    李豐昌為其直屬主管，在未經李豐昌明確指示之下，亦未越
    級向公司上層主管陳報此問題。嗣於陳家鋐106年3月接任半
    年後至107年1月25日前之間某日，陳家鋐、李豐昌、林正傑
    3人在聯電公司南科廠P3員工餐廳中午同桌用餐時，陳家鋐
    再度向李豐昌、林正傑詢問如何解決上述廢棄靶材帳料不符
    問題，希望李豐昌下達指示，李豐昌當時不欲向公司上層主
    管據實陳報此問題，即詢問對此業務較為熟悉之林正傑有無
    可一次性除帳之方式，林正傑為協助解決帳料不符問題，竟
    基於教唆共同行使業務登載不實文書之犯意，唆使原無以重
    複除帳方式為不實業務登載之陳家鋐、李豐昌在SRS系統使
    用分批重複除帳方式，將SRS系統上如附表編號1、2所示廢
    棄靶材項目除掉，亦即，因原本出售廢棄靶材之正常流程，
    陳家鋐需在聯電公司另一套「廢料/逾期耗材出售/報廢申請
    系統」（Scrap/Resale/Gift of Obsolete Raw Materials 
    Application System）填載出售申請單（下稱閒置物資出售
    申請單），並在SRS系統上勾選欲出售之廢棄靶材項目而產
    出「出售申請單」（Resale Application Form，下稱SRS系
    統出售申請單）、「料件出售明細表」等文件，再將上開填
    載完成並經李豐昌及相關單位簽核之「閒置物資出售申請單
    」附加於「SRS系統出售申請單」之「Scrap/Resale/Gift o
    f Obsolete Raw Materials Application Form」欄位，並
    由陳家鋐呈給李豐昌簽核，經李豐昌核准，SRS系統上此部
    分廢棄靶材之庫存項目即會顯示已售出結案，因此，只要等
    待日後有與如附表編號1、2所示廢棄靶材之料號、品名完全
    相同之其他廢棄靶材出售之機會，在其他廢棄靶材出售並結
    案後，便可在SRS系統上再度勾選如前次銷售之廢棄靶材內
    容而產出相同料號、品名、數量之SRS系統出售申請單、料
    件出售明細表等文件，再將原先已結案之閒置物資出售申請
    單重複附加於上，即可藉此分批重複除帳之方式，逐步將SR
    S系統上如附表編號1、2所示廢棄靶材由庫存項目轉為已售
    出結案之項目，以達帳料一致，李豐昌、陳家鋐聽聞後認為
    林正傑提議之方式可行，即萌生犯意而共同基於行使業務登
    載不實文書之犯意聯絡，李豐昌當場授意陳家鋐採行林正傑
    提議之上開方式，陳家鋐、李豐昌並分工為下列行為：㈠由
    陳家鋐於107年1月25日某時，在聯電公司南科廠內，在SRS
    系統上勾選「料號：T0000000J」、「品名：Ni-5%Pt CuCrB
    P target,4N5」之廢棄靶材共20枚之庫存項目，而產出SRS
    系統出售申請單（文件編號：Z000000000）、料件出售明細
    表（檔案名稱：2018Y01003.xls）等文件電磁紀錄，並將先
    前售出相同料號、品名及數量之廢棄靶材而已結案之SRS系
    統出售申請單（文件編號：Z000000000）所對應之閒置物資
    出售申請單（申請編號：000-00-000）文件檔案，重複附加
    於上揭不實之SRS系統出售申請單（文件編號：Z000000000
    ）之「Scrap/Resale/Gift of Obsolete Raw Materials Ap
    plication Form」欄位，以此方式填載已售出上揭20枚廢棄
    靶材等不實內容於其業務上作成之上開文件電磁紀錄，並呈
    李豐昌簽核，復由李豐昌核准，而共同行使之，因而將SRS
    系統上該等廢棄靶材之庫存項目轉為已售出結案之項目，用
    以表示上揭20枚廢棄靶材已完成出售程序（即附表編號1）
    ；㈡由陳家鋐於107年4月9日某時，在同一地點，在SRS系統
    上勾選「料號：T0000000J」、「品名：Ni-5%Pt CuCrBP ta
    rget,4N5」之廢棄靶材共21枚之庫存項目，而產出SRS系統
    出售申請單（文件編號：Z000000000）、料件出售明細表（
    檔案名稱：2018Y04004.xls）等文件電磁紀錄，並將先前售
    出相同料號、品名及數量之廢棄靶材而已結案之SRS系統出
    售申請單（文件編號：Z000000000）所對應之閒置物資出售
    申請單（申請編號：000-00-000）文件檔案，重複附加於上
    揭不實之SRS系統出售申請單（文件編號：Z000000000）之
    「Scrap/Resale/Gift of Obsolete Raw Materials Applic
    ation Form」欄位，以此方式填載已售出上揭21枚廢棄靶材
    等不實內容於其業務上作成之上開文件電磁紀錄，並呈李豐
    昌簽核，復由李豐昌核准，而共同行使之，因而將SRS系統
    上該等廢棄靶材之庫存項目轉為已售出結案之項目，用以表
    示該等廢棄靶材已完成出售程序（即附表編號2），致使聯
    電公司誤認SRS系統上如附表編號1、2所示之廢棄靶材庫存
    項目均已售出，足以生損害於聯電公司對於廢棄靶材管理之
    正確性。
二、另於108年3月20日前某日，陳家鋐得知聯電公司將對廢棄靶
    材之管理業務進行稽核，但當時如附表編號3所示廢棄靶材
    尚未有相對應之已結案文件可供作為不實重複除帳之附加檔
    案，而不及在聯電公司稽核之前，刪除SRS系統上如附表編
    號3所示廢棄靶材庫存項目，陳家鋐遂向林正傑詢問有無其
    他處理方式，林正傑為協助陳家鋐解決問題，竟基於教唆行
    使業務登載不實文書之犯意，於108年3月20日前之該月某日
    時，唆使原無以轉「出售暫存」方式為不實業務登載之陳家
    鋐在SRS系統上勾選如附表編號3所示廢棄靶材之庫存項目，
    並產出SRS系統出售申請單、料件出售明細表等文件草稿，
    如此一來，SRS系統上此部分庫存項目將會轉移至「出售暫
    存」項下，聯電公司稽核時便會認為SRS系統此部分廢棄靶
    材為待售項目，而非庫存項目，陳家鋐聽聞後認為林正傑提
    議之上開方式可行，即萌生犯意，基於行使業務登載不實文
    書之犯意，於108年3月20日某時，在聯電公司南科廠內，在
    SRS系統上勾選「料號：T0000000R」、「品名：Ni-Pt10%,4
    N5,CuCrBP target」之廢棄靶材共5枚，及「料號：T000000
    0J」、「品名：NI-10AT%PT ALPS TARGET」之廢棄靶材共6
    枚，共計11枚之庫存項目，而產出SRS系統出售申請單（文
    件編號：Z000000000）、料件出售明細表（檔案名稱：2019
    Y03005.xls）等文件電磁紀錄之出售草稿，以此方式填載待
    售上揭共計11枚廢棄靶材等不實內容於其業務上作成之上開
    文件電磁紀錄而行使之，因而將SRS系統上該等廢棄靶材之
    庫存項目轉為「出售暫存」項下，用以表示該等廢棄靶材即
    將完成出售程序（即附表編號3），致使聯電公司誤認SRS系
    統上如附表編號3所示之廢棄靶材即將售出，足以生損害於
    聯電公司對於廢棄靶材管理之正確性。嗣因聯電公司於108
    年10月3日進行實地及帳冊查核後，發覺有異並報警處理，
    始查悉上情。
三、案經聯電公司訴由內政部警政署保安警察第二總隊移送臺灣
    臺南地方檢察署檢察官偵查起訴。
    理  由
壹、關於證據能力之認定：
一、本件認定犯罪事實所引用被告以外之人於審判外之陳述，除
    被告李豐昌及其辯護人不同意①同案被告陳家鋐於警詢及偵
    查中之供述及證述；②同案被告林正傑於警詢及偵查中之供
    述及證述；③證人王明福於偵查中之證述作為本案證據外，
    其餘傳聞證據，檢察官、被告陳家鋐、被告林正傑及其辯護
    人、被告李豐昌及其辯護人於本院準備程序及審理時，均已
    明示同意有證據能力（本院卷1第186至188頁、第190至191
    頁；本院卷2第11頁），本院審酌該等傳聞證據作成時之情
    況，並無違法取證或其他瑕疵，與本案待證事實均具有關聯
    性，證明力非明顯過低，認為以之作為證據均屬適當，依刑
    事訴訟法第159條之5第1項規定，均有證據能力。
二、按被告以外之人於審判外之言詞或書面陳述，除法律有規定
    者外，不得作為證據，刑事訴訟法第159條第1項定有明文。
    查同案被告陳家鋐於警詢及偵查中未經具結之供述、同案被
    告林正傑於警詢及偵查中未經具結之供述，係被告以外之人
    於審判外之言詞陳述，而被告李豐昌及其辯護人就此部分之
    證據能力已提出爭執，本院審酌同案被告陳家鋐、林正傑業
    已於審理期日以證人身分到庭接受交互詰問，且其等上開陳
    述，均無刑事訴訟法第159條之1至第159條之4等傳聞證據例
    外具證據能力之情形，是依前揭規定，應認同案被告陳家鋐
    於警詢及偵查中未經具結之供述、同案被告林正傑於警詢及
    偵查中未經具結之供述，對於被告李豐昌之犯行，無證據能
    力。
三、另被告李豐昌及辯護人雖爭執同案被告陳家鋐、林正傑於偵
    查中已具結之證述、證人王明福於偵查中已具結之證述，均
    為傳聞證據，且被告陳家鋐、林正傑未經對質詰問，故均不
    具有證據能力。然：
　㈠被告以外之人於偵查中向檢察官所為之陳述，除顯有不可信
    之情況者外，得為證據，刑事訴訟法第159條之1第2項定有
    明文。此必以其於檢察官偵查中所為之陳述，經證明有「顯
    有不可信」之情況者，始應認無證據能力而予以排除，不得
    採為判斷依據（最高法院98年度台上字第5530號判決意旨參
    照）。所謂顯不可信之情況，係從信用性著眼，由卷存資料
    形式觀察，例如依筆錄記載內容，或檢視、播放相關錄音、
    錄影資料予以勘驗結果，客觀上存有強暴、脅迫、非法利誘
    等不正情形至為顯著，無待更查，即足認定者而言。且因上
    開偵查中向檢察官所為之陳述雖仍為審判外之陳述，但立法
    者衡量刑事訴訟法規定檢察官代表國家偵查犯罪、實施公訴
    ，依法有訊問被告、證人、鑑定人之權，且實務運作時，偵
    查中檢察官向被告以外之人所取得之陳述，原則上均能遵守
    法律規定，不致違法取供，其可信性極高，是除消極上顯有
    不可信之情況者外，均得為證據，且主張其為不可信積極存
    在之一方，自應就此欠缺可信性外部保障之情形負舉證責任
    （最高法院104年度台上字第2408號判決意旨參照）。
　㈡又刑事被告之詰問權，係指訴訟上被告有在審判庭盤詰證人
    之權利。偵查中檢察官訊問證人，旨在蒐集被告犯罪證據，
    以確認被告嫌疑之有無及內容，與審判中透過當事人之攻防
    ，經由詰問程序調查證人以認定事實之性質及目的有別。偵
    查中辯護人僅有在場權及陳述意見權，此觀刑事訴訟法第24
    5條第2項前段之規定甚明，檢察官訊問證人並無必須傳喚被
    告使其得以在場之規定，同法第248條第1項前段雖規定「如
    被告在場者，被告得親自詰問」，亦僅賦予該在場被告於檢
    察官訊問證人時得親自詰問證人之機會而已，被告如不在場
    ，殊難期有親自詰問之可能。此項未經被告詰問之被告以外
    之人於偵查中向檢察官所為之陳述，依刑事訴訟法第159條
    第1項、第159條之1第2項之規定，除顯有不可信之例外情況
    外，原則上為「法律規定得為證據」之傳聞例外，依其文義
    解釋及立法理由之說明，並無限縮於檢察官在偵查中訊問證
    人之程序，應已給予被告或其辯護人對該證人行使反對詰問
    權者，始有證據能力之可言。為保障被告之反對詰問權，並
    與現行法對傳聞例外所建構之證據容許範圍求其平衡，證人
    在偵查中雖未經被告之詰問，倘被告於審判中已經對該證人
    當庭及先前之陳述進行詰問，即已賦予被告對該證人詰問之
    機會，則該證人於偵查中之陳述即屬完足調查之證據，而得
    作為判斷之依據（最高法院97年台上字第405號、第1253號
    判決意旨參照）。
　㈢經查，本判決認定犯罪事實所引用證人即同案被告陳家鋐、
    林正傑、證人王明福於偵查中以證人身分所為之證述，均已
    依法具結，有該等證人結文附卷可稽（偵卷第141頁、第209
    頁、第35頁），且被告李豐昌及其辯護人亦聲請傳喚證人即
    同案被告陳家鋐、林正傑進行交互詰問，則本院於審理程序
    已賦予被告李豐昌及其辯護人對證人陳家鋐、林正傑對質詰
    問之機會，再從證人陳家鋐、林正傑、王明福於偵查中以證
    人身分接受檢察官偵訊之筆錄內容觀之，亦均無不正取供之
    情事，自無顯不可信之情況，而被告李豐昌及其辯護人亦未
    依卷證資料具體指摘有何欠缺可信性外部保障之情形，是證
    人即同案被告陳家鋐、林正傑、證人王明福於偵查中以證人
    身分所為之具結證述，自均有證據能力。被告李豐昌及其辯
    護人主張該等證據均為傳聞證據，均有顯不可信之情況，且
    證人陳家鋐、林正傑於偵查中所為之證述未經對質詰問，無
    證據能力云云，應有誤會。
四、另本判決所引用之非供述證據，與本案待證事實均具有證據
    關聯性，且無證據證明係公務員違背法定程序所取得，依刑
    事訴訟法第158條之4規定之反面解釋，亦均有證據能力。
貳、認定犯罪事實所憑之證據及理由：
一、被告陳家鋐、林正傑部分：
　　上開犯罪事實、，業據被告陳家鋐、林正傑均坦承不諱，
    並有被告陳家鋐、林正傑、李豐昌之人事基本資料表(警卷
    第77、79至80頁)、報廢作業-教育訓練確認表（警卷第78頁
    ）、附表編號1至3所示之不實SRS系統出售申請單及料件出
    售明細表各1份（警卷第89至90頁、第104至105頁、第113至
    114頁）、附加於附表編號1、2所示不實文書之已結案閒置
    物資出售申請單暨真實之SRS系統出售申請單各1份（警卷第
    91至103頁、第106至111頁）、附表編號1至3所示廢棄靶材
    入庫資料（偵卷第79至89頁、本院卷1第235至237頁）、告
    訴代理人於本院提出之刑事陳報㈠狀暨所附SRS系統回收暨出
    售靶材作業流程及圖示簡報1份及光碟1片（本院卷1第263至
    273頁）在卷可稽。足認被告陳家鋐、林正傑上開任意性自
    白均與事實相符，堪以採信。是此部分事證明確，被告陳家
    鋐、林正傑上開犯行均堪認定。
二、被告李豐昌部分：
　㈠訊據被告李豐昌矢口否認有何共同行使業務登載不實文書犯
    行，辯稱：被告陳家鋐只有在某次組會開會結束後提及廢棄
    靶材短少之事，當時我請被告陳家鋐先詢問前任業務負責人
    被告林正傑，先釐清帳料不符的原因，我有聽到被告林正傑
    當場跟被告陳家鋐表示可以用相同的數量去做重複除帳，至
    於其2人後續討論內容，因為當時我有事先行離開就沒聽到
    ，後來我就忘記這件事，也沒有再追蹤被告陳家鋐後續處理
    方式，我不曾在P3員工餐廳與被告陳家鋐、林正傑2人討論
    如何解決帳料不符之事，也沒有指示被告陳家鋐用不實重複
    除帳方式來刪除SRS系統上如附表編號1、2所示廢棄靶材項
    目云云。
　㈡經查，被告陳家鋐有如犯罪事實欄所載於107年1月25日、10
    7年4月9日2次填載不實SRS系統出售申請單、料件出售明細
    表之行為，且被告李豐昌分別於107年1月31日、107年5月15
    日2次在SRS系統上核准被告陳家鋐呈核之上開2份不實SRS系
    統出售申請單，SRS系統上如附表編號1、2所示廢棄靶材庫
    存項目因而轉為已售出結案項目等情，此為被告李豐昌所不
    爭執（本院卷1第205至206頁），並有被告陳家鋐、林正傑
    、李豐昌之人事基本資料表(警卷第77、79至80頁)、報廢作
    業-教育訓練確認表（警卷第78頁）、附表編號1、2所示之
    不實SRS系統出售申請單及料件出售明細表各1份（警卷第89
    至90頁、第104至105頁）、附加於附表編號1、2所示不實文
    書之已結案閒置物資出售申請單暨真實之SRS系統出售申請
    單各1份（警卷第91至103頁、第106至111頁）、附表編號1
    、2所示廢棄靶材入庫資料（偵卷第79至89頁）、告訴代理
    人於本院提出之刑事陳報㈠狀暨所附SRS系統回收暨出售靶材
    作業流程及圖示簡報1份及光碟1片（本院卷1第263至273頁
    ）在卷可稽，是此部分事實先堪認定。
　㈢被告李豐昌確有在被告林正傑提議不實除帳方式後，授意被
    告陳家鋐採行此方式，後續製作附表編號1、2所示不實業務
    文書等情，說明如下：
　　1.就被告李豐昌參與討論並授意被告陳家鋐進行不實除帳之
      過程，證人即同案被告陳家鋐於偵查中具結證稱：我自10
      6年2月起，接任管理出售廢棄靶材相關業務，106年5至6
      月間，開始盤點廢棄靶材時發現有短少，我就跟前手林正
      傑說這件事，林正傑說他的前任交接給他時就已經有缺少
      情形，因為他們都沒有向主管做反應，所以我就跟林正傑
      說從我這邊向主管做反應，我就跟李豐昌說這件事，我向
      李豐昌反應不止一次，有一次是在辦公室李豐昌的座位旁
      ，李豐昌曾經在部門週會時詢問林正傑有無短少，林正傑
      說他的前手交接時就有缺少，李豐昌又問林正傑的前手，
      他們都是說接手前就已經缺少，當時李豐昌只有確認是否
      有短缺，沒有討論如何解決；後來有一次中午在公司內部
      餐廳用餐，林正傑、李豐昌都在場，詳細時間我不記得，
      李豐昌說看實物有幾個就將帳面對不上的一併除掉，讓帳
      面清空，李豐昌問林正傑這個方式可不可以，林正傑說這
      樣帳面數量沒有一致，所以才改用分批除帳方式，因為我
      當時剛接手，不太懂系統如何除帳，所以李豐昌及林正傑
      討論出這個方式後，我就依照主管李豐昌指示處理，李豐
      昌還特地交代林正傑協助我以這樣的方式除帳，如果不是
      李豐昌指示，我也不敢擅作主張，後續在週會時李豐昌都
      會詢問我目前除帳狀況，因為在場沒有接手過管理廢棄靶
      材業務的人，就算李豐昌這樣說，他們也不知道我們在講
      什麼等語（偵卷第134頁、第136至139頁）；嗣於本院審
      理時以證人身分接受交互詰問，亦具結證稱：我於106年2
      月開始接任倉管部廢料管理業務，跟我交接工作的是林正
      傑，一開始交接給我的時候，沒有實際去清點庫存數量與
      SRS系統帳務是否相符，也沒有交接清冊，在我接任後半
      年內，因為工作例行上會有盤點作業，在盤點之後我發現
      廢棄靶材有許多料號實際數量都不符合帳務，還有一些我
      任職時都沒有收過的料號也存在上面，我一開始先詢問林
      正傑帳料為何不符，因為是他交接給我的，林正傑說前任
      交接給他的時候數量就不符了，也沒有告訴我要如何處置
      ，所以我才跟林正傑說我要回報給李豐昌主管，過沒多久
      我就跟李豐昌反應，因為我覺得責任不在於我，這不是我
      造成的，如果沒有將問題呈報主管，我擔心接任久了，稽
      核發現這個問題，責任變成在我身上；第一次通報李豐昌
      時，不是在組內週會上，而是私下去李豐昌辦公室找他，
      我私下去找李豐昌反應時，我就已經明確知道本案短少廢
      棄靶材的數量了，也有把靶材品名跟數量告知李豐昌，印
      象中有同一個料號差了3、40顆，本案廢棄靶材是屬於出
      售單價比較高的品項，當時李豐昌也蠻驚訝，但李豐昌沒
      有指示我要如何處理；後來李豐昌在一次週會上有跟林正
      傑以及林正傑前手王明福確認是否有短缺的事情，林正傑
      回覆說前任交接給他的廢棄靶材數量就有短少，王明福也
      是說從以前到現在就這樣，當時李豐昌、林正傑都沒有說
      怎麼處理，該次週會也沒有將這件事情記錄在週報上；後
      來有一次在聯電公司P3餐廳中午用餐，時間我沒什麼印象
      ，大約是在106年，林正傑也在場，我們那桌就我跟林正
      傑、李豐昌3人，我先提靶材短缺的問題，就說上次提的
      要如何處置，一開始李豐昌是問我們說要一次把帳除掉，
      請採購那邊能否一次把庫存做出售，一次把庫存都清空，
      他沒有說出售數量，就說請採購一次做出售，不管實物有
      幾個，出售掉之後再把帳全部清空，一次除掉，但林正傑
      就說這方法不可行，因為閒置物資出售申請單要附在SRS
      系統上，這樣除帳，點開附件檔案上的數量就不符了，所
      以林正傑才建議說只能以出售的數量重覆除帳，無法做清
      空，比如這次出售20顆就除20顆的帳，除兩次，這樣就等
      於除40顆，帳上跟實物數量才對的起來，當下李豐昌沒有
      再表示什麼，就同意，決定要這麼做，李豐昌就指示我這
      麼做，並請林正傑來協助我做假除帳這件事，我就等到採
      購有出售與附表編號1、2相同料號的靶材後，在SRS系統
      上勾選附表編號1、2之靶材項目及數量，系統就會自動產
      生出售申請單草稿及料件出售明細表，我再將已結案之閒
      置物資出售申請單連結附在SRS系統出售申請單上，再呈
      出去給李豐昌簽核，之後李豐昌有在一次週會詢問我說帳
      有無除完了，我回答要等採購有出售才可以除帳，但就算
      其他同仁在週會有聽到，實際上作業的是我，他們也不知
      道我們在討論何事等語（本院卷2第13至42頁、第46頁）
      。由上可見，被告陳家鋐上開偵查中及本院審理時之證述
      ，關於被告陳家鋐在106年2月開始接任後，係於盤點過程
      發覺本案廢棄靶材實際庫存與帳務數量不相符，且被告陳
      家鋐在向被告林正傑反應後未能釐清短少原因，亦未獲解
      決方式後，即先私下向被告李豐昌反應此事，當時並曾在
      部門週會上談及此事，惟均仍未獲被告李豐昌明確指示如
      何處置，之後有1次在聯電公司P3員工餐廳與被告林正傑
      、李豐昌中午同桌用餐之際，被告陳家鋐再次提出本案廢
      棄靶材帳料不符問題，與被告林正傑、李豐昌進行討論，
      被告李豐昌即詢問較熟悉業務之被告林正傑能否請採購部
      門就廢棄靶材全數做出售，並一次在SRS系統上除帳，而
      被告林正傑即表示一次除帳方式不可行，因出售數量與除
      帳數量不符，只要點開檢附之閒置物資出售申請單來看，
      容易被發覺是假除帳，被告林正傑便提議使用分批重複除
      帳方式，等候下次採購部門出售相同種類之靶材後，再將
      已結案之閒置物資出售申請單重複附在SRS系統出售申請
      單上，以核銷SRS系統上同樣數量、較實際庫存多出之廢
      棄靶材項目，當場被告李豐昌即同意採行此方式，而指示
      被告陳家鋐以被告林正傑建議之分批重複除帳方式解決帳
      料不符問題，後續由被告陳家鋐製作如附表編號1、2所示
      不實業務文書並呈被告李豐昌簽核，被告李豐昌並曾詢問
      被告陳家鋐除帳進度等情節，前後所述核屬一致。
　　2.另證人即同案被告林正傑於110年2月19日第2次接受偵訊
      時，具結證稱：當時在公司員工餐廳用餐，我不記得時間
      ，當時有我、李豐昌、陳家鋐在場，因為陳家鋐提出廢棄
      靶材帳料不符之問題，李豐昌請我想看看有沒有辦法可以
      處理，我就建議可以在SRS系統上分批重複除帳，我不記
      得李豐昌有無回應，但李豐昌當時在場，所以知道陳家鋐
      要用這種重複除帳方式，我提出建議只是認為這是個可行
      的方法，至於陳家鋐有無這樣做我並不清楚，我認為李豐
      昌應該是默認我建議的方法可行，因為李豐昌當時討論時
      沒有阻止，也沒有提出其他建議，我沒有印象李豐昌後續
      是否曾在週會時詢問有關除帳之情況等語（偵卷第205頁
      ）；嗣於本院審理時以證人身分接受交互詰問，亦具結證
      稱：我104年1月開始在聯電公司任職，負責管理廢料業務
      ，到105年11、12月開始交接給陳家鋐，大概在106年2、3
      月間交接完成，我前手是王明福，前手王明福交接給我、
      我交接給陳家鋐的時候，都沒有清點下腳料實物數量與帳
      務數量是否相符，因為下腳料回收，像廢棄靶材，工程師
      繳來倉庫時，我們是統一把同種類的廢棄靶材放一起，靶
      材上面並沒有任何品項標示，所以就廢棄靶材部分沒有實
      際清點交接實物與帳務數量；我沒有印象陳家鋐有無私下
      找過我反應帳料不符的問題，我只有印象陳家鋐在接任後
      ，有在部門會議上反應過本案廢棄靶材帳料不符的問題，
      當時有說短少的靶材種類是鎳白金，屬於單價比較高的靶
      材，這次會議李豐昌及同部門其他業務人員都有參加，我
      並沒有印象李豐昌在開會時怎麼講的，可能就是把這個議
      題帶過去，我不記得李豐昌在會議上有特別詢問我或王明
      福在接任時有沒有靶材數量短缺，這些細節跟對話內容我
      不太記得，我只記得會議上確實有反應過此事，在會議上
      沒有結論，也沒有說後續要怎麼處置；後來有一次陳家鋐
      在聯電公司P3員工餐廳跟我及李豐昌吃飯時，當時王明福
      沒有在場，只有我、陳家鋐、李豐昌3人在場，我們有討
      論過廢棄靶材短少的事，確切時間不記得了，是陳家鋐先
      反應廢棄靶材短少的問題，李豐昌當時有詢問我跟陳家鋐
      有無辦法一次把帳除掉，讓料帳一致，因為我是之前的業
      務負責人，李豐昌有詢問我的意見，我回答因為出售時SR
      S系統上需要檢附相對應出售數量的閒置物資出售申請單
      ，如果一次性把帳除掉的話，所檢附的單據上數量會與除
      帳數量不相符，只要點開單據，很容易被發現是假除帳，
      所以一次性除帳是不可行的，我有提出建議說，若要把帳
      除掉的話，就要等到有相同品項出售時，在SRS系統檢附
      已經除過帳、檢附過的閒置物資出售申請單去做重複除帳
      核銷，等於是同一次出售，做兩次除帳，才有辦法把帳除
      掉，讓料帳相符，這是因為李豐昌主管詢問我有無何方法
      可以除帳，我才提出這個比較可行的方法，想說幫陳家鋐
      、李豐昌解決問題，當時我沒有印象李豐昌有無明確表示
      可行或不可行，也沒有印象李豐昌請我一起幫陳家鋐處理
      重複除帳，但我確定李豐昌當時沒有持反對意見，也沒有
      跟陳家鋐說不該這麼做，也沒有指示陳家鋐再去釐清帳務
      或是將此事呈報給上級，當時李豐昌應該是採納我的意見
      ，因為陳家鋐已經反應有帳料不符的問題，有決定權的是
      李豐昌，如果陳家鋐沒有李豐昌的指示，也沒必要冒險私
      下做這件事；後續我沒有印象李豐昌有無在會議上詢問陳
      家鋐關於除帳進度等語（本院卷2第56至78頁）。由上可
      見，被告林正傑上開第2次偵訊及本院審理時之證述，關
      於被告陳家鋐、林正傑、李豐昌有1次在聯電公司P3員工
      餐廳中午同桌用餐之際，被告陳家鋐先提出本案廢棄靶材
      帳料不符問題，並與被告林正傑、李豐昌針對此問題進行
      討論，被告李豐昌即詢問較熟悉業務之被告林正傑能否一
      次除帳，而被告林正傑則表示此方式不可行，因出售數量
      與除帳數量不符，只要點開檢附之閒置物資出售申請單來
      看，容易被發覺是假除帳，被告林正傑便提議使用分批重
      複除帳方式，等候下次採購部門出售相同種類之靶材後，
      再將已結案之閒置物資出售申請單重複附在SRS系統出售
      申請單上，以核銷SRS系統上同樣數量、較實際庫存多出
      之廢棄靶材項目，當場被告李豐昌並未表示反對此方式之
      意見，亦未指示陳家鋐再去釐清帳務或是將此事呈報給上
      級，而是採納被告林正傑之提議，由被告陳家鋐後續進行
      分批重複除帳等情節，前後所述亦大致相符。
　　3.經核被告陳家鋐、林正傑上開證述內容，其2人就與被告
      李豐昌針對本案廢棄靶材帳料不符問題進行討論之時間，
      係於被告陳家鋐106年2月至3月接任倉管部廢料管理業務
      、在某次部門週會上提及本案廢棄靶材帳料不符問題後，
      至被告陳家鋐本案開始製作附表編號1所示不實文書（即1
      07年1月25日）之前，此段期間某次中午3人同桌用餐之際
      ；地點係在聯電公司P3員工餐廳；討論過程係由被告李豐
      昌先詢問能否一次除帳，經被告林正傑否決並提議等待有
      相對應廢棄靶材出售後在SRS系統進行分批重複除帳之方
      式，被告李豐昌即採納被告林正傑之意見等重要情節，均
      屬相符。而就被告李豐昌聽聞被告林正傑上開提議後之反
      應一節，被告陳家鋐證稱「當下李豐昌沒有再表示什麼，
      就同意，決定要這麼做，李豐昌就指示我這麼做，並請林
      正傑來協助我做假除帳這件事」等語；被告林正傑則證稱
      「當時我沒有印象李豐昌有無明確表示可行或不可行，也
      沒有印象李豐昌請我一起幫陳家鋐處理重複除帳，但我確
      定李豐昌當時沒有持反對意見，也沒有指示陳家鋐再去釐
      清帳務或是將此事呈報給上級，當時李豐昌應該是採納我
      的意見」等語，被告林正傑雖無印象被告李豐昌當時所言
      內容有無明確表示同意採行其建議或要求其後續協助被告
      陳家鋐，然被告林正傑憑其印象證稱依當時現場氛圍，被
      告李豐昌未表示反對意見、未指示被告陳家鋐後續再釐清
      帳務或呈報上級，其認為被告李豐昌有採納其意見等情，
      亦足佐證被告陳家鋐證稱被告李豐昌在上揭時、地授意、
      指示其後續採行被告林正傑所建議之分批重複除帳方式，
      製作如附表編號1、2所示不實文書等語屬實。
　　4.再者，被告陳家鋐與被告林正傑交接倉管部廢料管理業務
      時，並未實際清點本案廢棄靶材之數量，以確認庫存數量
      與帳務上數量是否相符，亦未製作交接清冊等情，業據被
      告陳家鋐、林正傑證述如前，而關於被告陳家鋐於接任後
      ，經陸續盤點並核對SRS系統帳務後發覺帳料不符之詳細
      經過，依證人陳家鋐於本院審理時證稱：「（問：你剛才
      回答說106年你接任業務的時候有發現廢棄靶材實際數量
      跟帳目不符，你是怎麼發現的？）盤點的時候，我們是例
      行性都會有盤點作業，我一開始有去盤，發現數量都不符
      ，就跟林正傑反應怎麼對不起來」、「（問：你自己去盤
      點，當下有無想過會否是公司出了內賊或有小偷進來偷走
      ？）我一開始發現短少不是因為這個料號，是其他料號也
      不符，...，還有一些我任職時都沒有收過的料號也存在
      上面，所以我才跟他說那這些都對不起來，他說前任交接
      給他的時候就這樣了」、「（問：你當時有跟李豐昌說短
      缺的料號是什麼料號嗎？）沒有說料號，只有說品名」、
      「（問：你在接收林正傑的工作時，有無實際上去盤點物
      品的數量跟報表上面應該有的數量是否吻合？）有。我盤
      點的時候才發現有差異，交接的時候沒有」、「（問：你
      一開始發現數量不符的東西是本案的靶材嗎？）最一開始
      也是靶材，但不同料。不是這個料，是其它靶材」、「（
      問：你剛發現的是有多少的數量不符合？）...因為那不
      只有一個料號，而且那個有點重量，我也不可能一顆一顆
      搬出來做清點，所以實物上和帳上，我當時發現的時候到
      底差多少，我也不知道，我只知道我問他【指林正傑】的
      時候，他就說原本就有差異」、「（問：你一開始發現不
      太符合的時候，是認知到差了多少個？）我一開始點的那
      個，因為料號不一樣，我一開始點的那個比較好清點的原
      因是因為它定期有在出售，那是TA的材料，所以只要一出
      售出去，通了，我帳上有差異，我就會知道。至於其他的
      ，就因為一直都沒有出售，所以我也不知道實際上到底差
      多少，我也不可能去搬動他」、「（問：本案NIPT這個東
      西【指本案廢棄靶材】，你是大概何時發現有數量上的差
      距？）通報主管【指李豐昌】的時候就已經有一個明確的
      數量了」、「（問：當時認知到的數量，印象中是怎樣的
      數據？）我印象中有一個料號差了3 、40顆，我通報的時
      候，我印象中主管也滿驚訝的說這麼多這樣，實際數量目
      前不記得了」、「（問：本案靶材是屬於單價比較高的嗎
      ？）對，出售單價比較高」、「（問：你一開始去跟林正
      傑講的時候，當時有跟林正傑表示不見的數量有這麼多嗎
      ？）當時我還沒有盤到這個，當時我只跟他說數量有差異
      ，他就說原本就有差異了」、「（問：照你所述，你是在
      開組會之前，就有先跟李豐昌私下表示數量有差異？）對
      」「（問：你有無跟他說數量有差異多大？）有，我通報
      主管時就有盤點一個數量給他了」、「（問：當時李豐昌
      、林正傑、林正傑的前手王明福，當時李豐昌跟他們二位
      確認數量的時候，在場的林正傑、王明福有什麼表示？）
      先問林正傑，林正傑說王明福交接給他的時候就數量不符
      ，王明福在會議上也是說從以前到現在就這樣」、「（問
      ：當時有明確在講靶材的部分嗎？）對」等語（本院卷2
      第21至22頁、第25頁、第34至37頁），可知被告陳家鋐在
      接任後開始盤點廢棄靶材之庫存數量，起初發覺非本案廢
      棄靶材之料號有短缺情形時，先向被告林正傑反應並詢問
      原因，之後再繼續盤點，依其當時在主要掌管之庫房內盤
      點情形，陸續發覺本案廢棄靶材數量亦有帳料不符，且被
      告陳家鋐至遲在部門週會討論此事之前、私下向被告李豐
      昌反應帳料不符問題之際，已有明確向被告李豐昌告知本
      案廢棄靶材之品名及數量有所短缺，是被告陳家鋐確實依
      其當時盤點情形而提出本案廢棄靶材帳料不符問題，應堪
      認定。辯護人僅擷取證人陳家鋐上開證述之部分內容，辯
      稱被告陳家鋐根本未實際盤點本案廢棄靶材之料號，遽指
      實情係被告陳家鋐個人侵占本案廢棄靶材後進行不實除帳
      云云，要無可採。
　　5.辯護人另辯稱聯電公司事後在測溫棒良品庫房查獲本案其
      中5枚料號T0000000R之廢棄靶材，顯然被告陳家鋐曾將其
      所管廢料放置在測溫棒良品庫房，且其可以自由進出該庫
      房，其竟未發現該庫房放有上開5枚靶材，顯見被告陳家
      鋐根本未曾盤點本案靶材，甚至係基於不法意圖而刻意移
      出云云。惟查，本件聯電公司於108年10月3日進行實地及
      帳冊查核後，發現附表編號3所示「料號：T0000000R」、
      「品名：Ni-Pt10%,4N5,CuCrBP target」之廢棄靶材共5
      枚被放置在測溫棒良品庫房，證人陳家鋐就此部分廢棄靶
      材何以當時未盤點發覺有實物，業於本院審理時證稱：「
      （問：本件聯電公司稽核之後去清查全部靶材的數量，發
      現其中轉草稿有五枚料號是T001603R，這五枚靶材是在測
      溫棒良品庫房被找到，為何靶材會從庫房轉到？）這個料
      號我在帳上一直都不符，這個料號是從我接任之後都沒有
      收到過」、「（問：你方才說庫房有門禁，所以一般人不
      會輕易的進去把東西拿出來，那測溫棒良品庫房是在門禁
      裡面？）在門禁裡面」、「（問：那為何靶材不在原本應
      該在的歸納區內？）因為我從頭到尾沒有接收到這個料號
      的實物，也沒有收到使用單位繳過來過，我接任的時間內
      ，都沒有接過這個料號，所以它一直存在我的帳上，但我
      一直都沒有東西」、「（問：測溫棒良品庫房就是你報廢
      的庫房同一個地方？不同隔間？）再進去的另一個庫房裡
      面」、「（問：這與你負責的那個庫房同一道門禁進出嗎
      ？）裡面還有一個門禁，應該是那邊，因為他們找到這個
      的時候，我已經不在公司了，我看應該是在說那間庫房」
      、「（問：測溫棒良品庫房的管理也是你負責的嗎？）不
      是。那邊有放測溫棒管理的人」、「（問：不是你負責的
      ？）因為我後面報廢東西太多，怕放不下，有放到測溫棒
      良品庫房裡面去，我有部分東西會放到裡面去，是因為外
      面放不下，不然這一間有另一個業務的人在管理」、「（
      問：你也是可以進到這個庫房裡面？）可以」等語（本院
      卷2第48至49頁），可知被告陳家鋐當時因在其任內未曾
      接收此5枚嗣經查獲之廢棄靶材，而未在另一由其他負責
      人管理之庫房，針對SRS系統帳務上顯示此部分有庫存之
      廢棄靶材項目進行盤點，始誤認此部分廢棄靶材亦有帳料
      不符情形，確屬可能；而觀諸SRS系統顯示庫房接收上開
      「料號：T0000000R」、「品名：Ni-Pt10%,4N5,CuCrBP t
      arget」之廢棄靶材5枚之登記日期分別為「2012/12/28」
      、「2014/05/27」、「2014/09/01」、「2015/09/18」、
      「2015/12/29」，亦即，此5枚廢棄靶材均係在被告陳家
      鋐106年3月接任庫房廢料業務負責人之前，即已繳回庫房
      ，有SRS系統庫存項目清單資料1份在卷可參 （本院卷1第
      235頁），核與被告陳家鋐上開證述其當時未接收此5枚廢
      棄靶材等語相符，實無從單憑5枚靶材事後經查獲實物，
      逕謂被告陳家鋐上開證述其係經盤點後陸續發覺本案廢棄
      靶材帳料不符一情虛偽不實，是辯護人上開所辯，亦屬無
      據。至依附表編號1、2所示廢棄靶材入庫資料所記載之靶
      材繳回日（偵卷第79至81頁），其中雖有少部分靶材係在
      被告陳家鋐接任後始繳回庫房，而可能係經被告陳家鋐點
      收，惟衡以帳料不符之可能原因眾多，或因工程師繳回時
      所填載之靶材料號單據與實物不符，或因收料時單憑外觀
      分類而錯放至其他種類靶材存放區而混料誤售，此由被告
      李豐昌之供述（警卷第34至35頁、本院卷1第201頁）亦可
      知之，故此不影響證人陳家鋐上開證述之憑信性，併此敘
      明。
　　6.辯護人復辯稱被告林正傑及前手王明福均不會核對SRS系
      統之帳務，且於被告陳家鋐提出前，亦均不知悉有帳料不
      符之事，被告林正傑亦未曾指導被告陳家鋐核對SRS系統
      之帳務，與被告陳家鋐上開證述顯有出入，益證被告陳家
      鋐係為掩蓋靶材於其管理期間短少之事實，且被告林正傑
      在被告陳家鋐反應帳料不符時，竟未曾詢問何以其會知悉
      帳上有多出靶材，顯與常情不符，被告林正傑、陳家鋐恐
      為互相勾串以掩蓋侵占犯行云云。惟查，證人林正傑於本
      院審理時證稱：我不確定陳家鋐在接任之前，廢料庫存數
      量是否就有短少，因為我們業務人員每個禮拜都會去盤點
      實物有多少，然後把實物的數量登記到文件上，回報給竹
      科負責人，但聯電公司並沒有要求我們要去帳務系統核對
      實物與帳務是否一致，所以如果廢料有短少的話，因為沒
      有核對帳務，所以不會立即知道，王明福交接給我時，也
      沒有實際盤點實物與帳務相符的紀錄，所以我判斷王明福
      應該也無法確認當時的料帳是否相符，當時陳家鋐反應靶
      材帳料不符的問題時，我覺得最主要的原因是公司這個帳
      務長期沒有在控管，因為從一開始就沒有在盤點實物與帳
      務去對點，這樣持續作業了20幾年後，才透過帳務去管控
      、核對，那帳料怎麼可能會對，因為在陳家鋐之前，沒有
      人去抓帳務，所以從來沒有人反應過；前手王明福交接給
      我、我交接給陳家鋐的時候，都沒有清點下腳料實物數量
      與帳務數量是否相符，因為下腳料回收，像廢棄靶材，工
      程師繳來倉庫時，我們是統一把同種類的廢棄靶材放一起
      ，沒有在靶材上面特別標示，所以就廢棄靶材部分沒有實
      際清點交接實物與帳務數量，至於有些報廢品項，工程師
      繳來的實物會貼標示，也有單據，交接時，可以將當初收
      的報廢品及單據一張一張抓出來，所以報廢的品項當初有
      清點給陳家鋐等語（本院卷2第59頁、第61頁、第66至68
      頁；第76至78頁），由證人林正傑上開證述內容可知，被
      告陳家鋐、林正傑接任負責廢料管理業務之前，廢棄靶材
      之倉儲管理即未如同報廢品項一般在實物上會有特別標示
      ，而係統一將同種類廢棄靶材放置一處；於前手王明福交
      接給被告林正傑、再交接給被告陳家鋐時，亦均未實際清
      點廢棄靶材之實物數量與帳務數量是否相符；且在被告陳
      家鋐接任之前，經手廢料管理業務之負責人包含被告林正
      傑在內，均未曾實際核對廢棄靶材之實物庫存數量與SRS
      系統上帳務數量是否相符，而確實可能因此未即時發覺本
      案部分廢棄靶材項目短缺，此由被告李豐昌於本院審理時
      供稱：聯電公司一開始針對下腳料還沒有導入系統管理之
      前，都是整包有多少賣多少，是後來才導入SRS系統，才
      有帳務等語（本院卷2第109頁）亦可參佐。至證人王明福
      雖於警詢及偵查中證稱：在我任內，廢棄靶材並沒有遺失
      或短缺情形，且每週都會盤點，如果數量不符會向上反應
      及確認等語（警卷第56至58頁、偵卷第31頁）；惟其亦證
      稱：當時交接廢棄靶材，並沒有進行全盤數量清點等語（
      警卷第55至56頁），參以證人林正傑上開證述王明福交接
      時，沒有清點下腳料實物數量與帳務數量是否相符，亦沒
      有交接實際盤點實物與帳務相符之紀錄等語，可見證人王
      明福上開證述其有落實盤點、在其任內並無短缺情形，實
      非其核對廢棄靶材實物與SRS系統帳務數量後之結果，尚
      難憑此遽謂證人陳家鋐上開證述其經盤點發覺靶材帳料不
      符等語不合實情。又證人林正傑固於本院審理時證稱其並
      未指導被告陳家鋐在盤點實物後，須核對SRS系統帳務數
      量確認是否相符等語（本院卷2第69頁），然依證人陳家
      鋐於本院審理時證稱其在接任庫房廢料業務負責人之前，
      曾係氣體鋼瓶庫房業務負責人，負責收發料並登記入帳，
      當時未曾有帳料不符之情況，因為其每天都一支一支盤點
      氣體鋼瓶，一有問題就會馬上解決等語（本院卷2第31至3
      2頁、第47至48頁），則被告陳家鋐在接任庫房廢料業務
      負責人後，以其先前管理氣體鋼瓶業務之經驗，盤點實物
      並核對與SRS系統帳務數量是否相符，此部分縱與被告林
      正傑所指導之業務內容不盡相同，亦無何悖離常情之處。
      是辯護人上開所辯，亦屬無據。
　　7.再者，觀諸被告陳家鋐本案所製作如附表編號1、2所示不
      實SRS系統出售申請單上所載簽核流程，2次均係由被告陳
      家鋐呈被告李豐昌簽核，而經被告李豐昌核准，SRS系統
      上顯示如附表編號1、2所示短少廢棄靶材項目始核銷結案
      ，有該等SRS系統出售申請單附卷可佐（警卷第89頁、第1
      04頁），可知若欲在SRS系統上核銷庫存廢棄靶材項目，
      需經倉管部三級主管被告李豐昌核准，此亦有告訴代理人
      於本院提出之刑事陳報㈠狀暨所附SRS系統回收暨出售靶材
      作業流程及圖示簡報1份及光碟1片在卷可參（本院卷1第2
      63至273頁）。而被告陳家鋐案發時擔任庫房業務負責人
      ，其直屬長官為被告李豐昌，依被告陳家鋐於本院審理時
      證稱：我不確定李豐昌平時會不會點開看SRS系統出售申
      請單的附件，但即使他點開來看發現是重複出售資料，我
      想說當初有跟李豐昌討論要用分批假除帳的方式了，就算
      他發現是假資料，我也不會被他苛責等語（本院卷2第28
      至29頁），可見被告陳家鋐並不清楚被告李豐昌平時簽核
      SRS系統出售申請單之習慣，是否會點開詳閱SRS系統出售
      申請單上檢附之閒置物資出售單並進行任何查證，倘非被
      告陳家鋐已事先獲得被告李豐昌之指示，同意其進行不實
      除帳，豈會輕易製作如附表編號1、2所示不實SRS系統出
      售申請單並呈被告李豐昌簽核，不顧遭被告李豐昌查出係
      不實除帳而受懲處之後果？又被告陳家鋐係在接任後逐步
      盤點而發覺本案廢棄靶材帳料不符（依其當時盤點情形，
      其未發覺有5枚靶材實物存放在另一庫房），被告林正傑
      亦表示在被告陳家鋐接任之前，其與王明福均未落實核對
      靶材實物與SRS系統帳務數量是否相符，業如前述，則本
      案廢棄靶材帳料不符問題，既非可全然歸責於被告陳家鋐
      管理上之疏失或不當，顯然被告陳家鋐亦無何動機，在未
      經被告李豐昌指示下，擅作主張進行不實除帳。況且，在
      被告陳家鋐接任後發覺帳料不符問題，曾先私下向被告李
      豐昌反應此事，此據證人陳家鋐證述如前，且於某次部門
      週會，被告李豐昌、陳家鋐、林正傑及該部門其他員工均
      參與開會時，曾有談及本案廢棄靶材帳料不符之事，惟當
      時未有任何結論等情，亦據被告陳家鋐、林正傑證述如前
      ，復有證人王明福於偵查中具結證稱：陳家鋐曾經於開週
      會時提出靶材短缺一事，但會議中並未針對此問題進行討
      論，我不清楚他們有無私下討論等語可佐（偵卷第32頁）
      ，而在週會之後，被告陳家鋐在員工餐廳與被告林正傑、
      李豐昌同桌用餐時，亦再次詢問請示被告李豐昌如何處理
      帳料不符問題，亦據證人陳家鋐、林正傑上開證述明確，
      由上各節，足見被告陳家鋐當時發現帳料不符時，曾屢次
      向其直屬長官即被告李豐昌反應此問題，希望獲得被告李
      豐昌明確指示後續如何處理，倘如辯護人所辯，係被告陳
      家鋐個人不法侵占短缺之靶材，豈會大張旗鼓將帳料不符
      之事向主管反應？而依一般行政倫理，員工在業務上遇有
      問題，通常係呈報其直屬長官並請示處置方式，如有必要
      ，係由長官再往上層報，而不會越級報告，此情亦有證人
      林正傑證稱：當時業務負責人係陳家鋐，而陳家鋐已經將
      帳料不符問題反應給李豐昌，若有問題，應該是李豐昌會
      再往上報，而不是我跟陳家鋐直接越級呈報上級等語可參
      （本院卷2第59頁），亦堪以佐證被告陳家鋐製作並行使
      如附表編號1、2所示不實業務文書，確係經被告李豐昌授
      意指示而為。更何況，被告陳家鋐、林正傑案發當時均係
      被告李豐昌之下屬，其2人與被告李豐昌在職場上相處狀
      況正常，並無發生任何不愉快之情形，此據被告陳家鋐、
      林正傑於本院審理時證述在卷（本院卷2第43頁、第75頁
      ），被告李豐昌亦於本院準備程序中陳稱其與被告陳家鋐
      、林正傑2人均無任何恩怨或糾紛等語（本院卷1第203頁
      ），而被告陳家鋐、林正傑2人在偵查中均已坦承本案犯
      罪，並未推諉卸責，縱使供出被告李豐昌有在員工餐廳討
      論如何不實除帳並指示被告陳家鋐為之，其2人並不會因
      此免除刑事責任，且其2人均已自聯電公司離職，亦不會
      為求在聯電公司受較輕之行政懲處而故意誣攀被告李豐昌
      入罪，顯然被告陳家鋐、林正傑為圖自己利益而刻意誣陷
      被告李豐昌之可能性甚低，是由上開各情以觀，堪認被告
      陳家鋐、林正傑前揭證述被告李豐昌在P3員工餐廳針對本
      案廢棄靶材帳料不符問題進行討論，在詢問被告林正傑之
      意見後，採納被告林正傑之提議，並當場授意被告陳家鋐
      進行犯罪事實所載不實除帳行為等情，確係其2人本於親
      身經歷所為之陳述，應可採信。
　　8.至被告林正傑雖於警詢及110年1月7日第1次接受偵訊時，
      供稱或證稱其未曾與被告陳家鋐、李豐昌討論過如何解決
      本案廢棄靶材帳料不符問題，未曾教唆被告陳家鋐不實除
      帳，對於被告陳家鋐不法行為不知情等語（警卷第21至23
      頁、偵卷第167至168頁），然被告林正傑於110年2月19日
      第2次接受偵訊時，即改稱如前揭證述內容，並坦承其有
      如犯罪事實、所載教唆行為，又其前揭第2次偵訊及本
      院審理時之證述內容，就被告李豐昌參與之過程，亦與被
      告陳家鋐前揭偵查中及本院審理時之證述大致相符，如前
      所述，是衡其上開警詢及第1次偵訊供述及證述內容，應
      係在偵查之初，為避免自己有如犯罪事實、所載教唆行
      為遭查獲，而連帶隱瞞被告李豐昌有上述參與討論並授意
      被告陳家鋐進行重複除帳之實情。況被告林正傑實無可能
      嗣後為刻意配合證人陳家鋐之證述，反倒謊稱自己有如犯
      罪事實、所載之教唆行為而自陷於罪，顯然被告林正傑
      前揭第2次偵訊及本院審理時之證述內容，較為可採。其
      上開警詢及第1次偵訊供述及證述內容，無可採信，不足
      為有利於被告李豐昌之認定。
　　9.另辯護人雖舉108年11月21日陳家鋐與聯電公司法務人員
      間之對話內容錄音譯文（警卷第81至88頁）為證，主張被
      告陳家鋐在錄音當時係稱其第一次向被告李豐昌反應帳料
      不符是在餐廳，當時被告李豐昌並沒有說要除帳，而是詢
      問被告陳家鋐、林正傑之意見，與被告陳家鋐上開證述內
      容前後不一云云。惟查，觀諸上開錄音譯文，被告陳家鋐
      在錄音當時陳述：「靶材這個帳料不符這件事情，這個本
      來，這個本來我接的時候，發現就有跟主管提出了，所以
      ，而且我記得主管有在會議中講出來，所以，有好幾個同
      事也大概知道這件事情...」（警卷第82頁）；「李豐昌
      ，我第一次跟他提的時候，他問我說，那時候我們在餐廳
      ，在餐廳，林正傑也在場，...，然後我就有說這個帳，
      這個帳料不符，然後他就問我該怎麼做，...，後來就是
      我們討論完之後是說，就是出售的時候看能不能就是慢慢
      做調整這樣，把那個帳除掉這樣」、「（問：所以是李豐
      昌跟你說，把帳慢慢除掉）沒有，他沒有這麼講，他是問
      我們兩個」、「他是問我怎麼做，我沒有方法嘛，...，
      可是，是林正傑跟主管討論，他們兩個在那邊講，要怎麼
      用就是比較不容易被發現這樣」（見警卷第82至84頁）；
      「用出售，然後，來除帳，一開始是主管先提的，...，
      然後那時候林正傑就提議說，可能就是要分，分兩次除..
      .」、「（問：所以，你就照他們的建議）對」（警卷第8
      5至86頁），可見被告陳家鋐先前在聯電公司法務人員錄
      音時之陳述，與其前揭偵查中及本院審理時之證述，就被
      告李豐昌係在餐廳採納被告林正傑之建議而授意其不實除
      帳等情節實屬一致，至被告陳家鋐於錄音時提及「李豐昌
      ，我第一次跟他提的時候，他問我說，那時候我們在餐廳
      」，惟被告陳家鋐於本院審理時針對此部分業已證稱：「
      （問：你說你回報不只一次，那第一次李豐昌告訴你要如
      何處理？）第一次沒有指示，後面他還有去跟林正傑確認
      是否有短缺這件事情，所以我第一次回報的時候是沒有得
      到指示」（本院卷2第15頁），此部分並與偵查中之證述
      一致，業如前述，辯護人僅擷取部分內容為上開指摘，要
      屬無據。
 　10.又被告李豐昌雖辯稱被告陳家鋐只有在某次組會開會結束
　　　後提及廢棄靶材短少之事，當時其請被告陳家鋐先詢問被
　　　告林正傑釐清帳料不符原因，其有聽到被告林正傑當場跟
　　　被告陳家鋐表示可以用相同數量去做重複除帳，後來其就
　　　忘記此事，亦未再追蹤被告陳家鋐後續處理方式云云；辯
　　　護人亦為其辯護稱：依照被告李豐昌擔任倉管部三級主管
　　　之歷年考績以及倉管部異常案件處理報告，往年曾有報廢
　　　物件重量不符問題而呈報上級，其當年考績亦未受影響，
　　　實無必要承擔刑事責任風險，要求下屬即被告陳家鋐製作
　　　虛偽不實之業務文件，實只需查明廢棄靶材短少之原因並
　　　寫成報告呈報上級主管，即不會被究責，且附表所示短少
　　　之廢棄靶材並未在外販售，被告李豐昌並未獲得任何不法
　　　利益，顯然沒有犯罪動機云云。惟查：
　　　⑴被告李豐昌於91年至108年間擔任倉管部三級主管，期間
        長達17年，在其任內，除被告陳家鋐曾在某次週會提及
        帳料不符問題之外，並未曾遇過下屬反應所管理廢料之
        實物與帳務數量不符之事，此據被告李豐昌於本院審理
        時供稱在卷（本院卷2第107頁、第109頁），又依證人
        陳家鋐證稱：我私下向被告李豐昌反應時，已有將本案
        短缺之廢棄靶材品名及數量告知被告李豐昌，且本案廢
        棄靶材是屬於出售單價比較高之品項，當時被告李豐昌
        也蠻驚訝等語（本院卷2第25頁、第36至37頁），及證
        人林正傑證稱：被告陳家鋐反應本案廢棄靶材帳料不符
        問題時，有提到短缺之靶材種類是鎳白金，單價比較高
        的靶材等語（本院卷2第70頁），並參佐聯電公司先前
        於106年11月間、107年3月間出售與附表編號1、2所示
        相同料號、品名之廢棄靶材項目，1枚廢棄靶材之出售
        單價約為新臺幣（下同）30萬1,500元至58萬1,250元不
        等，有相關單據在卷可佐（警卷第94至97頁、第112頁
        ；警卷第108至109頁、第115頁），足見附表編號1、2
        所示廢棄靶材確屬出售單價較高之靶材種類，此亦據被
        告李豐昌供稱在卷（本院卷2第110頁），則以被告李豐
        昌擔任17年倉管部三級主管之資歷，其所管理監督之被
        告陳家鋐職掌包含廢棄靶材在內之廢料管理業務發生帳
        料不符之問題，且短缺之品項為單價較高之廢棄靶材、
        短缺之數量亦多達數十顆，堪稱嚴重之管理缺失，縱如
        其所辯當下有事先行離開會議現場，亦豈會忘卻此事而
        未再聞問、追蹤後續被告陳家鋐處理情形，並詳加釐清
        短缺原因、進行檢討？然依被告李豐昌於本院審理時供
        稱其後續沒有追蹤被告陳家鋐有無釐清短缺原因，亦未
        詢問被告林正傑關於短缺之事，復未將上開帳料不符情
        形陳報上級主管，亦未針對此事請公司稽查是否因員工
        私下不法行為導致靶材短缺等語（本院卷2第109至110
        頁），其知悉帳料不符後之處理方式，顯然悖於一般資
        深主管在管理業務上發生嚴重缺失之後續措置，則其上
        開所辯，被告陳家鋐僅在某次週會結束後提及廢棄靶材
        短少之事，其當時聽聞被告林正傑當場跟被告陳家鋐表
        示可以用相同數量去做重複除帳，之後其就忘記此事，
        未再追蹤釐清云云，實有可疑，已難遽信。
　　　⑵另辯護人所舉被告李豐昌擔任倉管部三級主管之歷年考
        績以及倉管部異常案件處理報告（本院卷1第307至332
        頁），經檢視各次異常案件處理報告內容，實均與廢棄
        靶材管理缺失之情形有異，被告李豐昌亦供稱：在我17
        年擔任主管任內，下屬反應帳料不符之情形，就被告陳
        家鋐這次等語（本院卷2第109頁），足見辯護人據此主
        張被告李豐昌不會因本案廢棄靶材帳料不符之管理上缺
        失，而致考績受影響，故其並無犯罪動機云云，要難憑
        採。又由被告李豐昌負責撰擬之異常案件處理報告內容
        可見，其針對異常案件之處理流程，需詳查異常案件發
        生之原因，並提出補救措施及對策，以及預防再發生之
        防止措施（本院卷1第309至311頁），而依被告李豐昌
        於本院審理時供稱：「（問： 剛才你說如果東西帳料
        不符的話，還是可以用公司內部程序去反應，為何這個
        案件當初陳家鋐跟你講的時候，你沒有再作後續公司內
        部反應的流程？）內部反應是先找出原因，才可以往上
        陳報。例如短缺原因、哪幾顆短缺，條列出來之後才會
        寫一份MEMO向上陳報」等語（本院卷2第111至112頁）
        ，可見，相較於詳查帳料不符原因並撰寫檢討報告呈報
        上級主管之繁瑣程序，抱持僥倖心態以本案分批不實除
        帳方式解決帳料不符，掩蓋其管理上之缺失，亦非毫無
        可能，是辯護人上開所辯，被告李豐昌僅需查明原因呈
        報上級、且未因不法出售靶材獲得任何利益，其顯無犯
        罪動機云云，亦無可採。
　 11.綜合上述，被告李豐昌確有於被告陳家鋐106年3月接任半
　　　年後至107年1月25日前之間某日，在聯電公司南科廠P3員
      工餐廳，與被告陳家鋐、林正傑中午同桌用餐時，針對本
      案廢棄靶材帳料不符問題進行討論，並在聽聞被告林正傑
      提議使用分批重複除帳之方式後，採納被告林正傑之提議
      ，並當場授意被告陳家鋐後續製作如附表編號1、2所示不
      實業務文書，進行犯罪事實所載不實除帳行為等事實，
      應堪認定。被告李豐昌辯稱其未指示被告陳家鋐不實除帳
      云云，顯係卸責之詞，不足採信。另辯護人雖提出被告李
      豐昌每日簽核文件統計資料（本院卷1第79頁），主張被
      告李豐昌業務繁忙，每日簽核文件高達640筆，其未發覺
      被告陳家鋐呈核不實之申請單，確有管理上疏失，但不能
      因此逕認被告李豐昌涉犯本案犯行云云，惟被告李豐昌在
      被告陳家鋐呈核附表編號1、2所示不實業務文書之前，業
      已授意指示被告陳家鋐進行不實除帳，經本院認定如前，
      辯護人上開所辯及所提證據，亦不足為有利於被告李豐昌
      之認定。
　㈣公訴意旨固認被告李豐昌所為係教唆犯行使業務登載不實文
    書罪嫌。惟所謂教唆犯，係指以使他人犯罪為目的，對於本
    無犯罪意思之人，以挑唆或勸誘等方式，使其萌生犯罪決意
    進而實行犯罪之行為者而言。若係為實現自己犯罪目的而參
    與犯罪之謀議，或就實行犯罪之方法或程度有所計劃，並推
    由他人出面實行犯罪之行為，其參與謀議者應成立同謀共同
    正犯（或共謀共同正犯），而非教唆犯（最高法院101年度
    台上字第1084號判決意旨參照）。另共同實行犯罪行為之人
    ，在合同意思範圍內，各自分擔犯罪行為之一部，相互利用
    他人之行為，以達其犯罪之目的者，即應對於全部所發生之
    結果共同負責。查：
　　1.被告李豐昌於前揭時、地，與被告陳家鋐、林正傑針對如
      何在SRS系統上解決本案廢棄靶材帳料不符問題，進行討
      論，且被告李豐昌在被告林正傑提議採用前述分批重複除
      帳方式後，當場採納被告林正傑之意見，而授意業務負責
      人被告陳家鋐後續採用被告林正傑提議之方式進行不實除
      帳，參以就附表編號1、2犯罪行為之實行，係由被告陳家
      鋐在SRS系統製作如附表編號1、2所示不實業務文書，復
      由被告李豐昌自己在SRS系統就被告陳家鋐呈出之該等不
      實文書核准結案，顯係被告李豐昌在接受被告林正傑之唆
      使採納重複除帳方式處理後，與被告陳家鋐共同謀議分擔
      製作與批核之行為，以此方式共同將附表編號1、2所示廢
      棄靶材庫存項目轉至已出售結案項目，足認客觀上被告李
      豐昌亦有行為分擔，是核被告李豐昌參與之程度，非僅止
      於單純唆使被告陳家鋐，使其萌生犯罪決意之教唆行為，
      而係與被告陳家鋐共同謀劃並各自分工犯罪行為之一部，
      應論以共同正犯。公訴意旨認被告李豐昌所為僅構成教唆
      犯，容有誤會。
　　2.至被告陳家鋐製作附表編號1、2所示不實業務文書並呈核
      後，固未再向被告李豐昌提及其已呈核之事，此據被告陳
      家鋐陳明在卷，惟被告李豐昌既已於上揭時、地與被告陳
      家鋐共同謀議並知悉被告陳家鋐後續將會在有與附表編號
      1、2相同料號、品名之廢棄靶材出售後，將已結案之閒置
      物資出售申請單重複檢附並製作不實業務文書，進行不實
      除帳，則其後續就附表編號1、2所示不實業務文書批核結
      案，本即係基於其與被告陳家鋐之犯意聯絡而為，不因其
      在簽核當下是否明確知悉而有所影響，併此敘明。
  ㈤綜上所述，足認被告李豐昌就犯罪事實部分，確與被告陳家
    鋐共同實行行使業務登載不實文書犯行。是此部分事證明確
    ，被告李豐昌上開犯行洵堪認定，應依法論科。
參、論罪科刑：
一、被告3人行為後，刑法第215條業於108年12月25日修正公布
    ，並於同年月27日生效，惟此次修正僅係將原條文之罰金數
    額調整換算後予以明定，並未變更此一犯罪類型之應刑罰性
    及其法律效果，而無關有利或不利於行為人之情形，自不生
    新舊法比較之問題，應依一般法律適用原則，逕行適用裁判
    時法律。
二、按以錄音、錄影或電磁紀錄，藉機器或電腦處理所顯示之聲
    音、影像或符號，足以表示其用意之證明者，依刑法第220
    條第2項規定，以文書論；而所謂電磁紀錄，謂以電子、磁
    性、光學或其相類之方式所製成，而供電腦處理之紀錄，刑
    法第10條第6項亦有規定。又行使業務登載不實文書之罪，
    所謂「行使」，乃指將不實登載之文書冒充真實文書，而以
    文書之通常方法加以使用而言；文書之行使，每因文書之性
    質、內容不同而異，就刑法第220條第2項之準文書而言，祇
    須藉由機器或電腦處理，即足以表示其文書之內容。本件就
    犯罪事實部分，被告陳家鋐在SRS系統勾選如附表編號1、2
    所示廢棄靶材庫存項目而產出如附表編號1、2所示不實業務
    文書，並檢附已結案之閒置物資出售申請單，核均屬藉由機
    器或電腦處理之電磁紀錄準私文書，被告陳家鋐製作上開不
    實文書後呈給被告李豐昌簽核，再由被告李豐昌在SRS系統
    核准，用以表示該等廢棄靶材已完成出售程序，足生損害於
    聯電公司管理廢棄靶材之正確性，被告陳家鋐、李豐昌此部
    分所為自屬共同行使業務登載不實文書之行為；另就犯罪事
    實部分，被告陳家鋐在SRS系統勾選如附表編號3所示廢棄
    靶材庫存項目而產出如附表編號3所示不實業務文書，亦屬
    藉由機器或電腦處理之電磁紀錄準私文書，雖尚未呈核而僅
    為草稿階段，然其所為已將原先在SRS系統庫存項目之廢棄
    靶材轉移至「出售暫存」項下，用以表彰該等廢棄靶材即將
    完成出售程序，顯已影響公司稽核人員對於庫存數量之判斷
    ，足生損害於聯電公司管理廢棄靶材之正確性，被告陳家鋐
    此部分所為亦構成行使業務登載不實文書行為無訛。
三、按教唆他人使之實行犯罪行為者，為教唆犯，刑法第29條第
    1項定有明文。次按因身分或其他特定關係成立之罪，其共
    同實行、教唆或幫助者，雖無特定關係，仍以正犯或共犯論
    ，刑法第31條第1項前段亦有明文。就犯罪事實部分，被告
    林正傑雖不具監督或管理廢棄靶材業務之身分，其在被告李
    豐昌詢問之下，基於教唆犯罪之故意，唆使被告陳家鋐、李
    豐昌在SRS系統採用分批製作如附表編號1、2所示不實業務
    文書以重複除帳，核銷多出之廢棄靶材庫存項目，因而惹起
    被告陳家鋐、李豐昌之犯意，使其等決意採用被告林正傑提
    議之上開方式而共同製作並行使該等業務上登載不實之文書
    ，依刑法第29條第1項、第31條第1項前段規定，被告林正傑
    此部分所為自構成唆使被告陳家鋐、李豐昌共同犯行使業務
    登載不實文書罪之教唆犯；另就犯罪事實部分，被告林正
    傑不具管理廢棄靶材業務之身分，其在被告陳家鋐之詢問下
    ，基於教唆犯罪之故意，唆使被告陳家鋐在SRS系統上製作
    如附表編號3所示不實業務文書，將庫存項目轉為待售項目
    ，因而惹起被告陳家鋐之犯意，使其決意採用此方式製作並
    行使該業務上登載不實之文書，依上開規定，被告林正傑此
    部分所為亦構成唆使被告陳家鋐犯行使業務登載不實文書罪
    之教唆犯無誤。
四、是核被告3人所為：
　㈠被告陳家鋐就犯罪事實、所為，均係犯刑法第216條、第21
    5條、第220條第2項之行使業務登載不實文書罪。
　㈡被告林正傑就犯罪事實所為，係犯刑法第29條、第216條、
    第215條、第220條第2項之教唆共同行使業務登載不實文書
    罪；就犯罪事實所為，係犯教唆行使業務登載不實文書罪
    ，均應依刑法第29條第2項之規定，依其所教唆之罪處罰之
    。
　㈢被告李豐昌就犯罪事實所為，係犯刑法第216條、第215條、
    第220條第2項之行使業務登載不實文書罪。
　㈣被告陳家鋐、李豐昌犯罪事實共同業務登載不實文書之低度
    行為及被告陳家鋐犯罪事實個人此部分行為，各為行使業
    務登載不實文書之高度行為所吸收；另被告林正傑2次教唆
    業務登載不實文書之低度行為，亦各為行使之高度行為所吸
    收，均不另論罪。
　㈤被告陳家鋐、李豐昌就犯罪事實部分，具有犯意聯絡及行為
    分擔，業如前述，應論以共同正犯，公訴意旨認被告李豐昌
    構成教唆犯，容有誤會；惟刑事訴訟法第300條所謂變更法
    條，係指罪名之變更而言，若僅行為態樣有正犯、從犯之分
    ，即無庸引用刑事訴訟法第300條變更起訴法條（最高法院1
    01年度台上字第3805號判決意旨參照），是此部分無庸變更
    起訴法條。
五、罪數說明：
　㈠就犯罪事實部分，被告林正傑以一個教唆行為唆使被告陳家
    鋐、李豐昌共同實行行使業務登載不實文書犯行，應僅論以
    一個教唆共同行使業務登載不實文書罪；另被告陳家鋐先後
    製作並行使附表編號1、2所示不實業務文書，繼由被告李豐
    昌續批核之，係於密接之時間、同一地點接續實行，且本係
    出於欲等待採購部門出售相同料號、品名廢棄靶材之單一犯
    意而為，所侵害者為同一法益，各舉動之獨立性甚為薄弱，
    依一般社會健全觀念難以強行區分為不同行為，在刑法評價
    上以視為數個舉動之接續施行，合為包括之一行為予以評價
    ，較為合理，被告陳家鋐、李豐昌犯罪事實之行為應屬接
    續犯，僅論以一罪。
　㈡就犯罪事實部分，公訴意旨雖認被告陳家鋐、林正傑就此部
    分與犯罪事實部分，均係基於使廢棄靶材帳料相符之單一
    決意接續所為，應構成接續犯。惟查，被告林正傑原先在員
    工餐廳唆使被告陳家鋐、李豐昌共同製作並行使業務登載不
    實文書之犯罪內容，係等候相同料號、品名廢棄靶材出售後
    ，製作SRS系統出售申請單及料件出售明細表，並檢附已結
    案之閒置物資出售單，以核銷SRS系統上靶材庫存項目；至
    被告陳家鋐嗣後知悉公司即將進行稽核時，因未及等候採購
    部門出售相同類型廢棄靶材，而另行洽詢被告林正傑，被告
    林正傑始提議被告陳家鋐製作並行使如附表編號3所示不實
    業務文書，核其教唆內容及被告陳家鋐萌生犯罪決意後實行
    之手段，均與犯罪事實有所不同，犯罪時間亦有明顯間隔
    ，是被告陳家鋐、林正傑就犯罪事實應係另行起意而為，
    難認係基於單一犯意，且2次行為互殊，其等所犯上開2罪，
    自應分論併罰，此部分公訴意旨容有誤會。
六、爰審酌被告陳家鋐、李豐昌為解決帳料不符問題，不思循正
    當合法途徑通報上級主管並詳細釐清短缺原因、製作檢討報
    告等方式處理，而被告林正傑亦未思規勸或協助釐清原因，
    唆使被告陳家鋐、李豐昌採用分批不實重複除帳方式掩飾帳
    料不符問題，被告陳家鋐、李豐昌並採行其提議，共同製作
    並行使業務上不實文書；另被告陳家鋐得知公司稽核在即，
    再次詢問被告林正傑意見，被告林正傑仍再次教唆被告陳家
    鋐製作不實草稿轉移庫存項目，被告陳家鋐並採行其提議，
    製作並行使業務上不實文書，均足生損害於聯電公司管理廢
    棄靶材之正確性，被告3人所為均有不當；復考量被告3人犯
    罪動機、目的、手段、登載不實業務文書之內容及次數、所
    生危害，被告林正傑2次教唆情節，被告陳家鋐、李豐昌參
    與程度及分工狀況，暨被告陳家鋐、林正傑均坦承犯行，態
    度尚可，被告李豐昌則始終否認犯行，推諉責任，犯後態度
    不佳；兼衡告訴代理人於本院審理時表示就被告陳家鋐、林
    正傑部分，願意原諒並同意給予無條件宣告緩刑之機會，就
    被告李豐昌部分，則請依法審酌之量刑意見（本院卷2第119
    至121頁），及被告陳家鋐、林正傑均無犯罪前科紀錄，被
    告李豐昌亦無故意犯罪前科紀錄，有其等臺灣高等法院被告
    前案紀錄表各1份在卷可查，素行均稱良好，暨被告3人於本
    院審理時自述之智識程度及生活狀況：被告陳家鋐大學畢業
    、未婚、無子女、現從事設備工作、月收入約4萬元、無須
    扶養父母親；被告林正傑大學畢業、未婚、無子女、現從事
    物料管理師、月收入約4萬元、須扶養父母親；被告李豐昌
    碩士畢業，離婚，有2名子女分別為高二、國一，現任職於
    聯電公司，月收入約10萬元，須扶養家人（本院卷2第113頁
    ）等一切情狀，分別量處如主文第一項至第三項所示之刑，
    並就被告陳家鋐、林正傑所犯上開2罪部分，綜合考量其等
    犯罪時間之間隔、犯罪類型及行為手段等情節，分別合併定
    其應執行刑如主文所示，併就被告3人所犯之罪均諭知易科
    罰金之折算標準。
七、末查，被告陳家鋐、林正傑前均未曾因故意犯罪受有期徒刑
    以上刑之宣告，有其等臺灣高等法院被告前案紀錄表各1份
    附卷可查，本院審酌其2人過去素行良好，均因一時失慮致
    罹刑章，且犯後均坦承犯行，已知悔悟，告訴代理人於本院
    審理時亦表示願意原諒被告陳家鋐、林正傑並同意給予無條
    件宣告緩刑之機會（本院卷2第119頁），起訴書亦載明請就
    被告陳家鋐、林正傑予以宣告緩刑之旨，顯見其等犯罪情節
    並非不可饒恕，被告陳家鋐、林正傑經此科刑教訓，應當已
    知警惕而無再犯之虞，本院因認本件刑之宣告均以暫不執行
    為適當，爰均依刑法第74條第1項第1款規定，宣告緩刑2年
    。
八、至如附表編號1、2所示不實業務文書，固係本件被告陳家鋐
    、李豐昌犯罪所生之物；附表編號3所示不實業務文書，亦
    係被告陳家鋐犯罪所生之物，然上開不實文書均係在聯電公
    司南科廠內部電腦上所製作之電磁紀錄，均非屬其等所有，
    亦非違禁物或專科沒收之物，爰均不予宣告沒收。
據上論斷，應依刑事訴訟法第299條第1項前段，刑法第28條、第
29條、第215條、第216條、第220條第2項、第41條第1項前段、
第51條第5款、第74條第1項第1款，刑法施行法第1條之1第1項，
判決如主文。
本案經檢察官謝旻霓提起公訴，檢察官吳坤城、羅瑞昌到庭執行
職務。
中　　華　　民　　國　　110 　年　　11 　　月　　9　　日
                  刑事第七庭  審判長法　官  黃琴媛
                                    法  官  孫淑玉
                                    法  官  吳彥慧
以上正本證明與原本無異。
如不服本判決應於收受本判決後20日內向本院提出上訴書狀，並
應敘述具體理由。其未敘述上訴理由者，應於上訴期間屆滿後20
日內向本院補提理由書狀（均須按他造當事人之人數附繕本）「
切勿逕送上級法院」。 
　　　　　　　　　　　　　　　　　  書記官  張儷瓊
中　　華　　民　　國　　110 　年　　11　　月　　12　　日
附錄本案論罪科刑法條：
中華民國刑法第29條
教唆他人使之實行犯罪行為者，為教唆犯。
教唆犯之處罰，依其所教唆之罪處罰之。
中華民國刑法第215條
從事業務之人，明知為不實之事項，而登載於其業務上作成之文
書，足以生損害於公眾或他人者，處3年以下有期徒刑、拘役或1
萬5千元以下罰金。
中華民國刑法第216條
行使第210條至第215條之文書者，依偽造、變造文書或登載不實
事項或使登載不實事項之規定處斷。
中華民國刑法第220條
在紙上或物品上之文字、符號、圖畫、照像，依習慣或特約，足
以為表示其用意之證明者，關於本章及本章以外各罪，以文書論
。
錄音、錄影或電磁紀錄，藉機器或電腦之處理所顯示之聲音、影
像或符號，足以為表示其用意之證明者，亦同。

附表：
編號 填載時間 不實文件電磁紀錄 廢棄靶材 ⑴料號 ⑵品名 ⑶數量 1 107年1月25日某時 1.出售申請單(文件編號：Z000000000) 0.料件出售明細表（檔案名稱：2018Y01003.xls） ⑴T0000000J ⑵Ni-5%Pt CuCrBP target,4N5 ⑶20枚 2 107年4月9日某時 1.出售申請單(文件編號：Z000000000) 0.料件出售明細表（檔案名稱：2018Y04004.xls） ⑴T0000000J ⑵Ni-5%Pt CuCrBP target,4N5 ⑶21枚 3 108年3月20日某時 1.出售申請單(文件編號：Z000000000) 0.料件出售明細表（檔案名稱：2019Y03005.xls） 1. ⑴T0000000R ⑵Ni-Pt10%,4N5,CuCrBP target　　 ⑶5枚    2. ⑴T0000000J ⑵NI-10AT%PT ALPS TARGET ⑶6枚 

卷宗代號對照表： 1.內政部警政署保安警察第二總隊刑事警察大隊保二刑三字第1090068115號刑案偵查卷宗(警卷) 2.臺灣臺南地方檢察署109年度偵字第17640號偵查卷宗(偵卷) 3.臺灣臺南地方法院110年度易字第399號刑事卷宗(本院卷1、2)